【裁判字號】    98,訴,1558
【裁判日期】    990107
【裁判案由】    違反毒品危害防制條例
【裁判全文】
臺灣臺南地方法院刑事判決              98年度訴字第1558號
公  訴  人  臺灣臺南地方法院檢察署檢察官
被      告  丁○○
                    （現在臺灣臺南監獄臺南分監執行中）
指定辯護人  本院公設辯護人乙○○
上列被告因違反毒品危害防制條例案件，經檢察官提起公訴（98
年度偵續字第47號），本院判決如下：
    主  文
丁○○販賣第一級毒品，累犯，處有期徒刑拾玖年，犯罪所得財
物新臺幣壹萬貳仟元沒收，如全部或一部不能沒收時，以其財產
抵償之。
    事  實
一、丁○○前因施用第一、二級毒品案件，經法院各判處有期徒
    刑八月、三月，應執行有期徒刑十月確定，於民國九十六年
    二月十二日縮刑期滿執行完畢。仍不知悔改，竟基於意圖營
    利販賣第一級毒品海洛因之犯意，於九十七年三月十七日中
    午一時許，由丙○○以其持用之門號0000000000
    號行動電話，撥打丁○○所使用之門號000000000
    0號行動電話（未扣案），聯絡購買第一級毒品海洛因，並
    約定交易之時地後，於同日下午三時許，丁○○駕駛車號三
    ○三二─UG號自小客車至約定之臺南縣安定鄉南安國小後門
    圍牆旁等候，待丙○○騎機車前來後，即在上開自小客車內
    ，以新臺幣（下同）一萬二千元之價格，販賣第一級毒品海
    洛因二包（驗餘淨重合計一‧八二公克）予丙○○。在旁埋
    伏觀看全程之林政輝警員見丙○○自上開自小客車下車騎車
    離開現場，即尾隨跟監並電話聯繫轄區派出所員警支援，待
    陳志華警員駕駛巡邏車到場支援追捕丙○○，林政輝警員即
    駛回南安國小後門處繼續監控丁○○，旋與支援之陳志華警
    員電話聯繫，得知陳志華、尤錦福警員已逮捕丙○○，丙○
    ○並供稱在其身上扣得之二包海洛因係向丁○○購得後，要
    陳志華警員駕駛巡邏車再返回南安國小後門處支援，共同包
    夾丁○○所駕駛之自小客車，丁○○見事跡敗露，竟駕車衝
    撞陳志華警員等人所駕駛之巡邏車後，將上開自小客車駛至
    臺南縣安定鄉南安村油車三五號旁空地處，棄車逃逸，直到
    同年四月一日始出面投案（其妨害公務犯行部分，業經本院
    以九十七年度簡字第三二九六號判決判處有期徒刑六月確定
    ）。
二、案經臺南縣警察局善化分局報請臺灣臺南地方法院檢察署檢
    察官偵查起訴。
    理  由
一、關於證據能力之認定：
  (一)證人丙○○於警詢之陳述，係被告丁○○以外之人於審判外
    之陳述，被告既然不同意作為證據，依刑事訴訟法第一百五
    十九條第一項、第一百五十九條之五第一項規定之反面解釋
    ，原則上不得作為本案裁判基礎之證據資料。且檢察官並未
    證明證人先前於警詢中之指訴具有較可信之特別情況，及係
    證明本案犯罪事實存否所必要之證據（即已無法再從同一陳
    述者取得原陳述以外之證言，而具有利用原陳述之必要性）
    ，則證人先前於警詢中之證述，即不符合刑事訴訟法第一百
    五十九條之二例外得作為證據之要件規定，而無法回復其證
    據能力。
  (二)其餘以下所引用之具傳聞性質之證據，檢察官、被告及指定
    辯護人於本案言詞辯論終結前，並未爭執其證據能力，本院
    審酌前開證據之作成或取得之狀況，並無非法或不當取證之
    情事，且經本院於審判期日就上開證據依法進行調查、辯論
    ，依刑事訴訟法第一百五十九條之五規定，均具有證據能力
    。至以下所引用之不具傳聞性質之證據，因非警方違背法定
    程序取得之證據，依法自應有證據能力，併此敘明。
二、訊據被告固坦承於上開時地，有在上開自小客車內交付二包
    海洛因予證人丙○○之事實，惟矢口否認有何販賣海洛因之
    犯行，辯稱其係與證人丙○○合資購買海洛因後，返回上開
    地點平分海洛因云云。經查：
  (一)證人丙○○為警查獲後移送地檢署，由內勤檢察官訊問時結
    證稱：九十七年三月十七日當日，他是先以門號00000
    00000號行動電話撥打被告持用之門號0000000
    000號行動電話，他在電話中跟被告說要買東西，被告就
    知道他要買海洛因，之後於當日下午三點，他到安定鄉南安
    國小後門，拿一萬二千元給被告，被告拿二包海洛因給他，
    交易完之後，就被警察抓了，被告則開車跑掉等語（見偵查
    卷第頁）；又證人即在旁埋伏觀看全程之林政輝警員於偵查
    中結證稱：他等了約十分鐘之後，發現有一名男子（即證人
    丙○○）騎著機車靠近被告自小客車之副駕駛座，將機車停
    在該自小客車旁後，該機車騎士坐上副駕駛座的位置，前後
    不到一分鐘的時間，該機車騎士又從副駕駛座下車，然後騎
    著機車離去等語（見偵續卷第二七頁）。依證人丙○○證述
    其當日在上開地點，向被告購買海洛因，係一手交貨、一手
    交錢，並未多做交談之交易情形，核與證人林政輝所證述：
    該機車騎士坐上自小客車，前後不到一分鐘的時間就下車一
    節相符；且依卷附證人丙○○持用之0000000000
    號行動電話，與被告持用之0000000000號行動電
    話於九十七年三月十七日之雙向通聯紀錄，證人丙○○於當
    日下午一時七分三十五秒確實曾撥打被告之電話，被告並於
    半小時後之下午一時三十八分三十七秒回撥給證人丙○○，
    通話時間分別為十三秒、八秒（見警卷第二九至三○頁），
    亦與證人丙○○證述其於當日下午三點與被告交易前，有先
    撥打電話給被告聯繫購買海洛因之事，且只在電話中表明要
    買東西，被告就知道了一情相符。足見證人丙○○上開證述
    情節，並非杜撰之詞，參以證人丙○○與被告並無任何怨隙
    ，衡情應無虛詞構陷被告之必要，其上揭於內勤檢察官訊問
    時所為之結證，應可採信。再者，證人林政輝警員在查獲本
    案之前，並不認識被告或證人丙○○，係因他先前曾接獲車
    號三○三二─UG號自小客車有販毒行為之線報，而當日他從
    南安國小附近之住處出門，看到車號三○三二─UG號自小客
    車出現在南安國小後門圍牆旁，才會注意這部自小客車，將
    他開的自小客車停在車號三○三二─UG號自小客車旁埋伏等
    情，業據證人林政輝結證在卷（見偵續卷第二七頁），且為
    被告所不爭執，是證人林政輝與被告、證人丙○○二人既然
    素不相識，衡諸常情，即無刻意誣陷被告販毒或證人丙○○
    購毒之動機存在，而係本於執法人員偵辦販毒案之敏感度，
    才能在偶然的場合及機會下查獲本案，堪認證人林政輝上開
    目擊證言，應屬真實可採。綜上可知，被告與證人丙○○於
    當日係分別開車、騎車前往上開地點，且兩人係一前一後抵
    達，並非如被告所言，係一同向他人合資購買後，返回上開
    地點平分海洛因，被告上開所辯顯非實情，不足採信。
  (二)證人丙○○事後於被告到案後，於檢察官九十七年十一月二
    十日訊問時及本院審理中雖翻異前詞，均具結後證稱：當天
    是一起坐被告的車去高雄岡山，向一位姊仔的人購買，一人
    出一萬一千元、一萬二千元左右，到達南安國小前面，他們
    分完海洛因後，才發現警車來了云云（見偵九一七四號卷第
    二○至二一頁及本院卷第五一頁反面、五三頁正反面）。惟
    本院基於下列事證，認證人丙○○事後翻供所為之證詞，應
    係迴護被告之虛偽證述，不足採信：
    1.被告就其與證人丙○○當日如何合資購買一情，於九十七
      年四月一日警詢時係供稱：一起開車至臺南市○○路不詳
      網咖店購得海洛因四小包，花一萬二千元，兩人各分得二
      小包，再開車到南安國小後門分手云云（見警卷第二、六
      頁），兩人對於合資購買海洛因之地點係在臺南市○○路
      或高雄岡山，及合資購買之金額係兩人共出一萬二千元（
      即每人出六千元）或每人出一萬一千、一萬二千元等合資
      購買之重要事項，所述已有不一；嗣被告於九十七年十一
      月二十日偵查中就合資購買海洛因之地點，雖改供稱係一
      起去高雄向顏秀妃購買云云，然其卻稱：總價約一萬五千
      元，每人各出七千五百元云云（見偵字第九一七四號卷第
      二一頁），亦與證人丙○○所述之前開金額不符，且渠二
      人所稱其係一起開車前往向他人購買後，返回南安國小平
      分海洛因云云，與證人林政輝警員證述：被告先開車到場
      等候，約十分鐘後，證人丙○○騎車前來之客觀事實不符
      。
    2.證人丙○○證稱係因當時經濟狀況不好，才與被告合資購
      買海洛因云云（見偵字第九一七四號卷第一一頁），然其
      卻又稱合資金額為一人各出一萬一千至一萬二千元，與一
      般購毒者每次所購金額常有一千、二千、三千元等情相較
      ，非屬少額購買，其既然可拿出比一般購毒者較多之金錢
      購買，即無須與被告合資，是證人丙○○證述其被告合資
      購買之動機，顯然有悖於常情。
    3.證人丙○○證稱：係被查獲前一至二小時一起前往高雄購
      買海洛因云云（見本院卷第五四頁反面），則其當日為警
      查獲前之一至二小時（即下午一時至二時許），證人丙○
      ○應該與被告在一起，而無須以電話互為聯絡，然依卷附
      上開通聯紀錄，證人丙○○與被告確於當日下午一時七分
      許及一時三十八分許，曾以電話彼此聯繫過二次，已如前
      述，可知證人丙○○所述其坐被告所駕自小客車一同前往
      高雄購買海洛因一情，顯非實情。雖證人丙○○經本院提
      示卷附通聯紀錄予其閱覽後，又證稱係被告打電話要其買
      牛奶麵包云云（見本院卷第五四頁反面），然其又稱該事
      係發生在為警查獲前一刻（見本院卷第五五頁），即當日
      下午三時許前不久，並非前揭通聯紀錄所載之下午一時七
      分及三十八分許，益見證人丙○○所述非屬實情。
    4.證人丙○○稱其先前指證向被告購買海洛因，係配合警方
      以便求得緩起訴處分云云，然此為製作證人警詢筆錄之黃
      勝潮警員所否認，且於偵查中結證稱其當時並不知道證人
      丙○○是否符合緩起訴資格（見偵續卷第一三頁），況當
      時接獲林政輝警員電話，而到場支援之巡邏員警陳志華、
      尤錦福二人係在被告與證人丙○○交易後，才尾隨逮捕證
      人丙○○，並非渠二人交易當時即予以逮捕等情，業據證
      人陳志華、林政輝結證明確（見偵續卷第一四至一五、二
      七至二八頁），是倘非證人丙○○當場有供述其毒品來源
      為被告，衡情林政輝警員當無冒違法逮捕之風險，即要前
      來支援之陳志華、尤錦福警員共同圍捕被告之理。
    5.證人丙○○雖又稱其後來不能以替代療法緩起訴處分，才
      願說出實情，不誣陷被告云云（見偵字第九一七四號卷第
      一二頁），然當時檢察官於訊問證人丙○○之過程中，已
      明白向證人丙○○表示其可接受替代療法，以獲得緩起訴
      處分，並要證人丙○○填載毒品減害替代療法檢測表等相
      關資料，此有證人丙○○九十七年三月十八日偵訊筆錄在
      卷可稽（見偵續卷第三二至三三頁），證人丙○○空口否
      認此點，顯不足採。況證人丙○○所涉施用毒品案件，嗣
      於九十七年九月二十五日確實經檢察官為緩起訴處分確定
      ，且該緩起訴處分並未經撤銷，此亦有卷附證人丙○○之
      臺灣高等法院被告前案紀錄表可按（見本院卷第二○頁）
      ，更可證明證人丙○○此部分證述係不知所云之臨時杜撰
      之詞。
  (三)末查販賣毒品乃違法行為，非可公然為之，且因毒品並無公
    定價格，每次買賣之數量、價格，常隨買賣雙方交情深淺、
    需求量多寡、來源是否充裕、對行情之認知、可能之風險等
    因素而異其標準。從而販毒之利得，一般除被告坦承犯行外
    ，委難得知實情。本件被告全盤否認販賣海洛因，更不供述
    利得，致無法查知被告販賣海洛因之實際利得，惟販賣毒品
    被查獲，必被判處重刑，此為公眾週知之事實，被告甘冒被
    判處重刑而販賣毒品，顯有營利意圖自明。
  (四)綜上所陳，證人丙○○於內勤檢察官訊問時之結證，已有前
    所述之補強證據可佐，堪予採信，本院經比較被告前後供述
    與其他事證相互結合運用之可信情況擔保程度，認其所辯尚
    乏更為可信之旁證以供審認，無從推翻前述業已互核相符之
    積極證據。本件事證明確，被告販賣第一級毒品之犯行堪以
    認定，應依法論科。至證人丙○○事後於偵審中翻異前詞，
    具結後之證述，則係迴護被告之虛偽證述，應由檢察官另行
    偵辦。
三、論罪科刑：
  (一)查被告行為後，毒品危害防制條例第四條業於九十八年五月
    二十日修正公布，同年月二十二日施行，而依刑法第二條第
    一項所揭示之「從舊從輕」原則，比較新舊法適用之結果，
    九十八年五月二十日修正前後毒品危害防制條例第四條第一
    項販賣第一級毒品之構成要件固無變更，惟法定刑罰金刑部
    分業由一千萬元提高為二千萬元，以修正前之該條項所定刑
    度對被告較為有利，本件自應適用修正前毒品危害防制條例
    第四條第一項之規定論處，至同條例第十八、十九條有關從
    刑沒收之規定，因九十八年五月二十日該次並未修正，即無
    毋庸為新舊法之比較。是核被告所為，係犯修正前毒品危害
    防制條例第四條第一項之販賣第一級毒品罪。被告販賣海洛
    因前持有海洛因之低度行為，為販賣上開毒品之高度行為所
    吸收，不另論罪。
  (二)被告有如事實欄所載之前案科刑紀錄，有臺灣高等法院被告
    前案紀錄表在卷可憑，其受有期徒刑執行完畢五年內故意再
    犯本件有期徒刑以上之罪，應依刑法第四十七條第一項之規
    定加重其刑（惟販賣第一級毒品罪之法定刑為死刑、無期徒
    刑部分，依法不得加重）。本件被告販賣海洛因之所得僅一
    萬二千元，而販賣對象僅證人丙○○一人、次數不多，較之
    一般大盤或中盤毒梟之犯罪情節為輕，衡諸犯罪情狀，如處
    以法定最輕本刑無期徒刑，尚嫌過重，爰依刑法第五十九條
    規定，酌減其刑，並與加重部分（法定刑死刑、無期徒刑以
    外部分），先加後減之。
  (三)爰審酌被告本身亦有施用毒品之習慣，當知毒品對人身心戕
    害之嚴重性，年輕力壯，不思努力工作賺取正當酬勞，竟藉
    流毒他人牟取利益，其所為助長施用毒品犯行，危害社會非
    輕，為警查獲時，並駕車衝撞警車，公然挑釁執法單位，彰
    顯其漠視法令之心，惡性非輕，事後復未能坦承販毒犯行，
    欠缺對本身違法行為悔過之具體表現，惟念其因貪慾致罹刑
    章，所販賣毒品之數量不多、所得利益非鉅等一切情狀，量
    處如主文所示之刑，檢察官具體求處有期徒刑二十年，則尚
    嫌過重，併此敘明。
四、應沒收之物：
    按毒品危害防制條例第十九條第一項有關沒收因犯罪所得財
    物之規定，係採義務沒收主義，故販賣毒品所得金錢，如能
    認定確係販賣毒品所得款項，應宣告沒收，不以當場搜獲扣
    押者為限，但因其並無「不問屬於犯人與否，沒收之」之特
    別規定，自仍以沒收物屬於犯人所有者為限，始得依該規定
    予以沒收，而上開規定另稱「追徵其價額」者，必限於所沒
    收之物，為金錢以外其他財物而無法沒收時，始應追徵其價
    額，使其繳納與原物相當價額，如所得財物為金錢而無法沒
    收時，應以其財產抵償之，而不發生追徵價額問題；另上開
    規定所稱因犯罪所得之財物，係以實際所得者為限，苟無所
    得或尚未取得者，即無從為沒收、追徵或以財產抵償之諭知
    （最高法院九十三年度台上字第一二一八、二六七○、二七
    四三號及九十六年度台上字第二三三一號判決意旨參照）。
    查被告本件販賣海洛因予證人丙○○所得之一萬二千元，雖
    未經扣案（詳如後五之(三)所述），依照上開說明，仍應依毒
    品危害防制條例第十九條第一項規定，諭知沒收，如全部或
    一部不能沒收時，以其財產抵償之。
五、不予沒收之物：
  (一)被告販賣予證人丙○○之該二包海洛因（驗餘淨重合計一‧
    八二公克），已經交付予證人丙○○，並為證人丙○○另件
    施用毒品案件所扣案，而未於本案扣案，即已與被告無關，
    應於證人丙○○所犯之罪案中諭知沒收銷燬，而不得於本案
    中宣告沒收銷燬之（最高法院九十七年度台上字第二七八○
    、三一二四號判決意旨參照）。
  (二)被告於九十七年三月十七日持以與證人丙○○聯繫販賣海洛
    因所用之門號0000000000號、序號000000
    000000000號（見警卷第二九反面、第三○頁之通
    聯調閱查詢單）之手機一支（含ＳＩＭ卡），雖係其以朋友
    名義購得，但被告於警詢時供稱其已將之丟棄於西港大橋曾
    文溪內（見警卷第四頁），應認其已滅失而不存在，自無庸
    宣告沒收。
  (三)警方在被告車上扣得之現金二萬二千元雖係當日被告衝撞警
    車棄車逃逸後，警方自被告車上扣得，然被告供稱係其經營
    五金百貨要支付貨款之用，與本案無關（見本院卷第五五頁
    反面、偵續卷第六○頁、警卷第三項），且警方當日既未逮
    捕被告，即無法排除被告當日販賣予證人丙○○所得之一萬
    二千元款項係在被告身上，而非在被告車上，是本件並無證
    據證明上開扣案款係被告本件販毒所得之款項，自不得沒收
    之。
  (四)雖被告供稱：警方在被告車上扣得之皮爾卡登手機一支，其
    曾裝入門號0000000000號ＳＩＭ卡使用（見本院
    卷第五五頁反面），惟被告本案據以與證人丙○○聯繫販賣
    海洛因事項所持用之手機序號為000000000000
    000號，有門號0000000000號之通聯調閱查詢
    單一件在卷可證（見警卷第二九反面、第三○頁），而扣案
    之皮爾卡登手機之序號則為00000000000000
    0號，有該手機照片可按（見本院卷第七一頁），足見被告
    本案據以與證人丙○○聯繫販賣海洛因時所持用之手機，並
    非扣案之皮爾卡登手機，則扣案之該手機與本件販賣海洛因
    犯行即無關連性，自不得宣告沒收。
  (五)警方在被告車上扣得之甲基安非他命二包（驗餘淨重分別為
    ○‧○七二公克、○‧一四四公克）及夾鍊袋共一百三十六
    個、吸食器一個，均係被告施用毒品所用之物；記事本帳單
    上所記載者係他人積欠被告款項之紀錄；臺灣大哥大補充卡
    、威寶電信補充卡各一張，則均係被告向他人購買毒品時所
    使用之門號補充卡，此經被告供明在卷（見本院卷第五五頁
    反面、警卷第三頁），均與本件販賣毒品犯行無關，不得於
    本案宣告沒收。
據上論斷，應依刑事訴訟法第二百九十九條第一項前段，修正前
毒品危害防制條例第四條第一項、毒品危害防制條例第十九條第
一項，刑法第十一條前段、第二條第一項前段、第四十七條第一
項、第五十九條，判決如主文。
本案經檢察官甲○○到庭執行職務。
中    華    民    國    99    年    1     月    7     日
                  刑事第九庭  審判長  法  官  蔡奇秀
                                      法  官  蔡盈貞
                                      法  官  林欣玲
以上正本證明與原本無異。
如不服本判決應於收受本判決後10日內向本院提出上訴書狀，並
應敘述具體理由。其未敘述上訴理由者，應於上訴期間屆滿後20
日內向本院補提理由書狀（均須按他造當事人之人數附繕本）「
切勿逕送上級法院」。
                                      書記官  鄭佩玉
中    華    民    國    99    年    1     月    7     日
附錄本案論罪科刑法條：
修正前毒品危害防制條例第4條第1項
製造、運輸、販賣第一級毒品者，處死刑或無期徒刑；處無期徒
刑者，得併科新臺幣 1 千萬元以下罰金。


司法院資訊處製作；財團法人民間司法改革基金會備份。
